【裁判字號】    89,上訴,2247
【裁判日期】    891009
【裁判案由】    妨害兵役
【裁判全文】
臺灣高等法院臺中分院刑事判決              民國八十九年度上訴字第二二四七號
    上  訴  人  臺灣南投地方法院檢察署檢察官
    上  訴  人
    即  被  告  甲○○
    選任辯護人  謝文田
右上訴人因被告妨害兵役案件，不服臺灣南投地方法院八十八年度訴字第三三八號，
中華民國八十九年十月九日第一審判決（起訴案號：臺灣南投地方法院檢察署八十八
年度偵字第四七○六號），提起上訴，本院判決如左：
    主      文
上訴駁回。
    事實及理由
一、本案經本院審理結果，認第一審判決認事用法及量刑均無不當，應予維持，並引
    用第一審判決書記載之事實、證據及理由（如附件） 。
二、上訴人即被告甲○○在本院以其無妨害兵役之犯意置辯；經查被告確有逃避徵兵
    檢查之犯意，已據原判決明所憑證據及得心證之理由，被告仍執陳詞上訴，為
    無理由，應予駁回。上訴人即公訴人則以被告於偵查中及原審屢經傳喚始返國，
    又飾詞上訴毫無悔意，原審量刑過輕云云。查被告為學業輕忽合法程序，固有不
    當，惟終能醒悟返國接受裁判，堪認尚有悔意，其年紀尚輕，為求學致蹈法網，
    尚非不可寬恕，原判決量處有期徒刑月，緩刑年，尚屬適當。公訴人執此上
    訴，亦無理由，均應駁回。
三、據上論斷，應依刑事訴訟法第三百七十三條、第三百六十八條，判決如主文。
本案經檢察官乙○○到庭執行職務。
中      華      民      國      九十      年      一      月     十     日
                                  臺灣高等法院臺中分院刑事第五庭
                                        審判長法  官  吳  火  川
                                              法  官  郭  同  奇
                                              法  官  姚  勳  昌
右正本證明與原本無異。
如不服本判決應於收受送達後十日內向本院提出上訴書狀，其未述上訴之理由者並
得於提起上訴後十日內向本院補提理由書（均須按他造當事人之人數附繕本）。
                                              書記官  江  茂  榮
中      華      民      國      九十      年      一      月    十一    日
附錄法條：
妨害兵役治罪條例第三條第三款
役齡男子意圖避免徵兵處理，而有左列行為之一者，處五年以下有期徒刑：
三、徵兵檢查無故不到，或意圖變更體位而故意毀傷身體者。
                                                                        Ｄ
臺灣南投地方法院刑事判決                          八十八年度訴字第三三八號
    公  訴  人  臺灣南投地方法院檢察署檢察官
    被      告  甲○○  男二十歲（民國○○○年○月○日生）
                        住南投縣南投市○○路二二五巷一八○號
                        身分證統一編號：Ｚ000000000號
右列被告因妨害兵役案件，經檢察官提起公訴（八十八年度偵字第四七０六號），本
院判決如左：
    主  文
甲○○役齡男子，意圖避免徵兵處理，徵兵檢查無故不到，處有期徒刑月，緩刑貳
年。
    事  實
一、甲○○係役齡男子，意圖避免徵兵處理，於民國八十八年三月三十日，以觀光為
    由向南投縣南投市公所提出役男出境之申請，陳明出境事由為觀光、地點為加拿
    大，出境日期為八十八年四月三十日及入境日期為八十八年五月三十日，詎甲○
    ○即逾期未歸，且未依法辦理延期返國，而於南投縣南投市公所於八十八年七月
    十九日及同年八月十六日二次通知接受徵兵檢查，仍無故不到，未能完成徵兵檢
    查。
二、案經南投縣政府函送台灣南投地方法院檢察署檢察官偵查起訴。
    理  由
一、訊據被告甲○○固坦承向南投縣南投市公所申請出國，且於八十九年九月九日始
    自加拿大返回台灣，惟否認上揭犯行，辯稱：當初向南投市公所申請出國，是要
    去唸書，沒有接到南投市公所之通知伊接受徵兵檢查，並非要逃避兵役云云。經
    查，被告及其父冷繼智於八十八年三月三十日，以觀光為由向南投縣南投市公所
    提出役男出境申請之事實，陳明出國國別為加拿大，出境日期八十八年四月三十
    日返國日期為五月三十日等情，業經證人即南投市公所承辦人員王月嬌於偵審中
    到庭證述甚明，核與被告之父冷繼智於本院調查時證述情節相符，並有役男出境
    申請書影本一份在卷可佐，被告亦坦承上開申請確係由伊及其父冷繼智簽名蓋章
    ，且證人王月嬌另證稱：南投市公所只受理短期出國觀光申請，二個月內要回國
    等語，顯見被告辯稱當初申請出國係要唸書非觀光云云，不足採信；又查，南投
    市公所分別於八十八年七月十九日及同年八月十六日將役男徵兵檢查通知交付予
    被告之父母冷繼智及吳春斌，有該公所投市兵字第一二三二八號、一五七００號
    通知書收據各一份在卷足憑，證人冷繼智、吳春斌於偵審中亦證述確有收到上開
    二函，冷繼智另供稱：被告人在國外唸書，無法回來，吳春斌則供稱：有與被告
    聯繫，但他在加拿大唸書，他說要唸完書才要回來等語，而被告於八十八年四月
    二十四日出國前往加拿大，迄八十八年十一月二十六日止尚未返回台灣等情，亦
    有役男出入境動態資料通報名冊影本及內政部警政署入出境管理局八十八年十一
    月二十九日（八八）境信昌字第八四六八三號函附之被告出入境資料可證，再查
    ，被告固提出向加拿大學校申請入學之資料，但亦坦承未能在二個月內讀完該課
    程，且未向入出境管理局等相關單位申請出國唸書等語；綜上，被告既係役齡男
    子，應明知其隨時可能接受徵兵檢查，卻仍逾期未歸，又未向相關單位申請延期
    返國，足見其確有逃避徵兵處理之犯意甚明。本件事證明確，被告犯行堪以認定
    。
二、按兵役法施行法第七十八條之一第五項規定：「役齡男子申請出境後，屆期無故
    未歸或逾期返國，致未能接受徵兵處理者，視同兵役法第四十八條第一項第三款
    所定妨害兵役之情形，依妨害兵役治罪條例之有關規定懲處」，核被告所為，係
    犯妨害兵役治罪條例第三條第三款之罪。爰審酌其犯罪之動機、手段、及本案審
    理期間，經本院囑託外交部送達傳票，被告先後以書狀請假及返國到庭接受審判
    ，雖未坦承犯行，惟證人王月嬌亦證稱被告已於審理期間之八十九年九月十一日
    完成役男體檢程序，足見其對本件犯行已深知悔悟，犯後態度尚佳等一切情狀，
    量處如主文所示之刑。又查被告未曾受有期徒刑以上刑之宣告，此有台灣南投地
    方法院檢察署刑案資料查註紀錄表、台灣高等法院被告全國前案表各一件在卷可
    憑，渠一時失慮而觸犯刑典，且已完成役男體檢程序，歷經審理程序及罪刑宣告
    之教訓後，當知所警惕而無再犯之虞，本院認其所受宣告刑，以暫不執行為適當
    ，故諭知緩刑二年，以啟自新。
據上論斷，應依刑事訴訟法第二百九十九條第一項前段，妨害兵役治罪條例第三條第
三款，刑法第十一條前段、第七十四條第一款，判決如主文。
本案經檢察官林弘政到庭執行職務
中      華      民      國    八十九    年      十      月      九      日
                                      臺灣南投地方法院刑事庭
                                          法  官  徐  奇  川
右正本證明與原本無異。
如不服本判決，應於判決送達後十日內，向本院提出上訴狀( 應附繕本 )。「切勿逕
送上級法院」。
                                          書記官
中      華      民      國    八十九    年      十      月      九      日
「告訴人或被害人對於判決如有不服具備理由請求檢察官上訴者，其上訴期間之計算
係以檢察官收受判決正本之日期為準」


司法院資訊處製作；財團法人民間司法改革基金會備份。
